```{r, echo=FALSE, warning=FALSE, message=FALSE,out.width = '900px', out.height = '600px'}
dane<-read.csv("C:/Users/Paulina/Desktop/III semestr/Techniki wizualizacji danych/Projekt2/dane/olimpijczycy.csv", sep=';', h=T)
library(ggplot2)
library(plotly)
kolory<-ifelse(dane$medal=='Z', '#bfa100', ifelse(dane$medal=='S', '#909090','#532900'))

facet_wrap_names <- c(
  `K` = "KOBIETY",
  `M` = "MĘŻCZYŹNI"
)

library(dplyr)

najstarsi<-dane %>% group_by(plec) %>% top_n(1, wiek) 
najmlodsi<-dane %>% group_by(plec) %>% top_n(-1, wiek)

text_najstarsi<-najstarsi[c(2,1,3),]
text_najmlodsi<-najmlodsi[c(2,1),]

g<-ggplot(dane, aes(x=olimpiada, y=wiek, color=medal, 
                    text=paste("medalista:", olimpijczyk, "<br>dyscyplina:", 
                               dyscyplina, "<br>konkurencja:", konkurencja)))+
  geom_jitter(width=3, height=0, size=1, stroke=2)+
  scale_color_manual(values=c('#532900', '#909090', '#bfa100'))+
  scale_x_discrete(labels=seq(1920,2020,4), limits=seq(1920,2020,4), expand=c(0,3))+
  scale_y_discrete(labels=c(paste(10, "lat"), paste(15, "lat"), paste(20, "lat"),
                            paste(25, "lat"), paste(30, "lat"), paste(35, "lat"),
                            paste(40, "lat"), paste(45, "lat")), limits=seq(10,45,5))+
  facet_wrap(~plec, nrow=2, labeller = as_labeller(facet_wrap_names))+
  theme(panel.background=element_rect(fill = 'white'), 
        panel.grid.major=element_line(colour='gray'),
        legend.position="none", plot.margin=unit(c(1,1,1,1), "cm"),
        text=element_text(size=14, face="bold"),
        plot.title=element_text( hjust=0, size=18,
                                face="bold"),
        axis.text.x = element_text(angle=45), axis.ticks.y=element_blank())+
  geom_text(data=text_najstarsi, label=text_najstarsi$olimpijczyk, nudge_y=1.5)+
  geom_text(data=text_najmlodsi, label=text_najmlodsi$olimpijczyk, nudge_y=-2)+
  ggtitle("Medaliści letnich igrzysk olimpijskich")+
  xlab("")+
  ylab("")

p<-ggplotly(g, legend=FALSE)

p
```

Wykres przedstawia medale zdobyte przez Polaków na letnich igrzyskach olimpijskich od 1924 roku, tj. od początku startów Polski na tej imprezie, w podziale na płeć odznaczonych sportowców. Kolory zaznaczonych punktów odpowiadają barwom zdobytego medalu, natomiast na pionowej osi zaznaczony jest wiek, w jakim sportowiec zdobył medal. Jeżeli jakaś osoba uzyskiwała odznaczenie w kilku olimpiadach, jest ona zaznaczona kilkukrotnie na wykresie, to samo dotyczy medali zdobytych w konkurencjach drużynowych - zaznaczona jest każda osoba z drużyny. Ponadto w każdej grupie płci zostały wyszczególnione najmłodsze i najstarsze osoby zdobywające medal dla Polski. Najeżdżając kursorem na poszczególne punkty możemy dowiedzieć się dokładniej kto zdobył dany medal oraz w jakim wieku, dyscyplinie i konkurencji tego dokonał.

Analizując przedstawiony wykres nasuwają się następujące wnioski:

* większość medali Polacy zdobywali między 20 a 35 rokiem życia; 
* więcej mężczyzn zostało odznaczonych niż kobiet;
* w pierwszych 4 olimpiadach z udziałem Polaków medale zdobywali głównie mężczyźni i były to w większości medale srebrne i brązowe;
* za to w 2016 roku, na ostatniej dotychczas olimpiadzie, medale zdobywały głównie kobiety;
* starsi olimpijczycy zdobywają medale głównie w sportach, które wymagają mniejszego przygotowania fizycznego, takich, jak: łucznictwo, strzelectwo, jeździectwo;
* najwięcej Polaków zostało odznaczonych na olimpiadach w latach 1960 - 1980, co wiąże się przede wszystkim z sukcesami sportowców w konkurencjach drużynowych na tych igrzyskach.


Powyższy wykres został sporządzony na podstawie następujących danych:
```{r, echo=FALSE}
dane
```

